臺灣屏東地方法院民事判決　　　　　　　 95年度訴字第572號
原　　　告　乙○○
被　　　告　甲○○
訴訟代理人　鍾武雄律師
上列當事人間請求損害賠償事件，本院於民國96年5 月2 日言詞
辯論終結，判決如下：
    主    文
被告應給付原告新臺幣貳拾萬貳仟肆佰元。
原告其餘之訴駁回。
訴訟費用由被告負擔五分之三，餘由原告負擔。
本判決原告勝訴部分得假執行。
    事實及理由
一、原告起訴主張：（一）被告甲○○於民國94年4 月26日7 時
    20分許，駕駛車牌號碼WL—8710號自小客車（下稱系爭汽車
    ），沿屏東縣萬丹鄉○○道路由西往東方向行駛，途經該產
    業道路（支線道）與同鄉○○村○○路（幹線道）之交岔路
    口時，出於過失未暫停讓幹線道車先行，及在未劃設車道線
    之道路以超過40公里之時速行駛，適伊騎乘車牌號碼XQA —
    592 號重型機車沿上開南北路由南往北方向行駛，亦疏未注
    意車前狀況，致在上述交岔路口，與系爭汽車相撞因而人車
    倒地，伊因此受有左脛腓骨開放性骨折之傷害（下稱系爭傷
    害）。（二）伊因上開車禍意外，受有勞動能力減損之損害
    共新臺幣（下同）200,000 元，且因此身心俱遭重創，亦受
    有精神上損害200,000 元。是爰依民法第184 條第1 項前段
    、第193 第1 項及第195 條第1 項規定，請求被告就伊所受
    上開損害負賠償責任等語。並聲明：被告應給付原告400,00
    0 元。
二、被告則以：伊承認就系爭車禍之發生有過失，但是原告亦因
    未注意車前狀況，而與有過失。其次，否認原告每月有25,0
    00元之工作損失，且縱使因原告受有系爭傷害，必須派人替
    代其工作，其所經營之餐廳營業收入亦不會全部損失。此外
    ，原告所主張之非財產上損害賠償部分，金額亦屬過高等語
    ，資為抗辯。並聲明：原告之訴駁回。
三、查原告主張如上開第一段編號（一）所示之事實，及原告為
    國際商工職業學校畢業，先前在國軍高雄總醫院屏東分院經
    營餐廳，目前無工作，與被告為士官學校畢業，士官退伍後
    ，目前在堡工程有限公司上班等情，有服務證明書、陸海
    空軍士官退伍令及國軍高雄總醫院屏東分院訂購軍品合約等
    件為證（見本院卷宗第52頁、第55頁、第56頁至第81頁），
    並為兩造所不爭執，且本院亦依職權調取臺灣屏東地方法院
    檢察署94年度他字第1210號卷宗、95年度偵字第1740號卷宗
    、本院95年度交簡上字第41號卷宗及95年度交簡字245 號卷
    宗核閱屬實，應堪信為真實。
四、本件之爭執事項厥為：原告是否得依侵權行為相關規定向被
    告請求損害賠償？若是，其項目為何？及其金額若干？茲析
    述本院見解如下：
（一）按因故意或過失不法侵害他人之權利者，負損害賠償責任
      ；不法侵害他人之身體或健康者，對於被害人因此喪失或
      減少勞動能力或增加生活上之需要時，應負損害賠償責任
      ；不法侵害他人之身體、健康、名譽、自由、信用、隱私
      、貞操，或不法侵害其他人格法益而情節重大者，被害人
      雖非財產上之損害，亦得請求賠償相當之金額，民法第18
      4 條第1 項前段、第193 條第1 項及第195 條第1 項前段
      分別定有明文。經查，被告出於過失未暫停讓原告所騎乘
      之重型機車即幹線道車先行，及在未劃設車道線之道路以
      超過40公里之時速行駛，致原告受有系爭傷害之事實，已
      如前述，故被告確因過失致使系爭車禍發生，此外，臺灣
      屏東地方法院檢察署94年度他字第1210號卷宗所附臺灣省
      高屏澎區車輛行車事故鑑定委員會鑑定意見書亦同此認定
      （見臺灣屏東地方法院檢察署94年度他字第1210號卷宗第
      35 頁 及第36頁）。揆諸前開規定，被告就原告因系爭車
      禍所受之損害，應負賠償責任。
（二）本件原告主張：其得請求減少勞動能力之損害200,000 元
      ，且精神慰撫金200,000元等語，茲逐項審核如下：
    1.喪失勞動能力部分：查原告因受有系爭傷害，遂於94年4
      月26日接受骨折復位及內固定手術，須休養6 個月之事實
      ，有國軍高雄總醫院附設屏東民眾診療服務處96年3 月27
      日醫福字第0960000021號函文在卷可稽，應堪信為真實，
      是原告自系爭交通事故發生之日起6 個月內之勞動能力應
      確全部喪失。其次，證人即原告之原僱用人丙○○曾到庭
      結證稱：「（94年4 月以後原告情況如何？）我們當時是
      上班之後才知道原告出車禍。之後原告都沒有來上班，沒
      有參與上班的工作，只有復健的時候才會來看一看。」、
      「（原告出車禍，你的工作量有無增加？）有增加，因為
      我本來是餐廳的主廚，星期日不用上班，星期日都是原告
      自己處理，就是自己煮自己賣便當，原告受傷之後，星期
      日就無法休息，就是正常上班。」、「（有無領取加班費
      ？）有，星期日上班為1,000 元。」等語綦詳（見本院卷
      宗第101 頁及第102 頁），則原告每月應須增加給付4,00
      0 元之薪資（1,000 ×4 ＝4,000） 與證人丙○○，且證
      人即原告之原僱用人丁○○亦到庭結證稱：「（原告出車
      禍之後你的工作量有無增加？）有，要去幫他買菜，下午
      休息時間縮短，因為之前便當是原告在包的，星期日也要
      加班。」、「（工作量增加，薪水有無增加？）1 個月增
      加6,000 元到7,000 元。「（被告訴訟代理人：請確定每
      月增加多少薪水？）原告會給我買菜的車馬費，1 個月有
      時候3,000 元，有時候2,000 元，星期日加班費用多700
      元。我的薪水本來是18,000元，原告受傷之後每月領23,
      000 元至24,000元。」等語（見本院卷宗第104 頁至第10
      5 頁），是原告平均每月亦須增加給付證人丁○○6,000
      元之薪資，此外，證人即原告之原僱用人戊○○亦到庭結
      證稱：「（原告為何要請你？）因為原告腳被人撞到，所
      以才請我去餐廳幫忙，幫忙挑菜及送便當，之前這個工作
      是別人做的。」、「（被僱用之後薪水每月多少？）每月
      12,000元。」等語（見本院卷宗第106 頁至第107 頁），
      亦可知原告因受傷之故，每月亦須增加證人戊○○12,000
      元薪資之支出。綜上，由前開證人之證詞合併以觀，可知
      於原告受有系爭傷害後，即須由上開3 位證人分擔其原負
      責之工作，進而每月須給付證人丙○○4,000 元、丁○○
      6,000 元及戊○○12,000元，故可由每月原告僱用上開3
      位證人所增加之薪資支出總額22,000元（4,000 ＋6,000
      ＋12,000＝22,000），作為衡量原告因系爭車禍喪失勞動
      能力期間內所受損害之基準，至被告雖辯稱：戊○○所為
      的工作是原來丁○○的工作，並不需於多僱用1 個人之後
      ，丁○○還增加薪水，且證人丙○○、丁○○已分擔原來
      原告處理之工作，故增聘戊○○所支出之費用，應不能列
      入云云，惟衡諸常情，每1 人於固定期間內可用以工作之
      時數及精力均屬有限，若增加額外之工作，即會發生排擠
      效應，勢必造成用以從事原本所負責工作之時間或精力減
      少，在維持相同工作品質之要求下，其所能完成之工作量
      必定將減少，此時，除另外增加新的人力外，別無其他因
      應之道，是原告除證人丙○○、丁○○外，另行增僱證人
      戊○○，應屬合理，故被告此部分所辯，尚無足取。依上
      所述，原告自系爭交通事故發生之日起6 個月內減少勞動
      能力之損失應為132,000 元（22,000×6 ＝132,000） 。
    2.慰撫金部分：原告因本件不法侵害而受有系爭傷害，不論
      在身體或精神上勢必感受極大之痛苦，其請求賠償慰撫金
      ，於法自無不合。經查，如前所述，原告為國際商工職業
      學校畢業，先前在國軍高雄總醫院屏東分院經營餐廳，目
      前無工作，及被告為士官學校畢業，士官退伍後，目前在
      堡工程有限公司上班，且原告於94年度僅有1,614 元之
      所得資料及總額10,520元之財產，被告於94年度有342,60
      9 元之所得資料及總額2,193,306 元之財產資料等情，並
      有稅務電子閘門財產所得調件明細表在卷可憑（見本院卷
      宗第12頁至第15頁）。本院斟酌上開所示兩造之身分、地
      位及經濟能力等一切情狀，認為原告請求賠償慰撫金200,
      000 元，尚屬相當，應予准許。
    3.綜上，本件原告得向被告請求之金額共計332,000 元（
      132,000＋200,000 ＝332,000 元）
五、惟按損害之發生或擴大，被害人與有過失者，法院得減輕賠
    償金額或免除之，民法第217 條第1 項規定甚明；又前開減
    輕或免除賠償責任所據之標準，應斟酌被害人與債務人之行
    為，為損害原因之強弱以及雙方過失之輕重，俾定債務人應
    負責任之限度。又按汽車行駛時，駕駛人應注意車前狀況及
    兩車併行之間隔，並隨時採取必要之安全措施，道路交通安
    全規則第94條第3 項亦定有明文。經查，本件原告因亦未注
    意車前狀況，致發生系爭車禍之事實，已如前述，故原告對
    自身所受損害之發生自屬與有過失，本院參酌上情，認本件
    應減輕被告賠償責任百分之30為當。準此，依前揭過失相抵
    原則，原告所得請求賠償之損害金額應為232,400 元（332,
    000 ×0.7=232,400） 。
六、從而，原告基於侵權行為之損害賠償請求權，請求被告賠償
    232,400 元，洵屬正當，應予准許。逾此部分所為之請求，
    即無理由，應予駁回。又本件原告勝訴部分未滿500,000 元
    ，爰依職權宣告假執行。
七、本件判決事證已臻明確，兩造其餘攻擊防禦及舉證，經核與
    訴訟結果無影響，爰不加以一一論擬，附此敘明。
八、據上論結，本件原告之訴為一部有理由，一部無理由，依民
    事訴訟法第79條、第389 條第1 項第5 款，判決如主文。
中　　華　　民　　國　　96　　年　　5 　　月　　16　　日
                  民事第一庭  審判長法  官  徐美麗
                                    法  官  邱玉汝
                                    法　官　葉力旗
正本係照原本作成。
如對判決上訴，須於判決送達後廿日內向本院提出上訴狀，其未
表明上訴理由者，應於提出上訴後二十日內向本院補提理由書狀
（均須按他造當事人之人數附繕本）。
                                    書記官　李勝群
中　　華　　民　　國　　96　　年　　5 　　月　　16　　日
